【裁判字號】    89,上訴,732
【裁判日期】    890614
【裁判案由】    偽造文書
【裁判全文】
臺灣高等法院臺中分院刑事判決                    八十九年度上訴字第七三二號
    上  訴  人  臺灣台中地方法院檢察署檢察官
    被      告  丙○○
右上訴人因偽造文書案件，不服台灣台中地方法院八十八年度訴字第一七三三號中華
民國八十九年三月一日第一審判決（起訴案號：台灣台中地方法院檢察署八十八年度
偵字第八一四三號）提起上訴，本院判決如左：
    主  文
上訴駁回。
    理  由
一、公訴意旨略以：被告丙○○於民國（下同）六十九年至八十二年間擔任台中縣太
    平市眷村「預立二村」自治會會長，該眷村於六十九年經行政院核准改建，並於
    七十年初進行改建，迄於八十五年十月四日，被告以該眷村改建中需繳交新臺幣
    （下同）二百餘萬元自備款，每戶每月需繳交一萬五千元分期款，眷戶均屬退役
    士官，收入有限為由而提出陳情書，並交由各眷戶連署，被告明知該眷戶中於甲○○（起訴書誤載為王猷龍）之部分並未簽名，而其為該連署人數得以達到多數
    之目的，竟偽簽甲○○之署押於該陳情書內，而為偽造私文書，其間該陳情書亦
    未經知會全數眷戶，竟以台中縣預立二村自治會之名義向陸軍總部提出而為行使
    偽造私文書，足生損害於甲○○及未知悉之全體眷戶，因認被告涉犯刑法第二百
    十六條、第二百十條行使偽造私文書罪嫌。
二、公訴人認被告涉犯右揭行使偽造私文書罪嫌，無非以右揭事實已據告訴人乙○○
    、辛○○、戊○○、董秀馨等四人到庭指訴甚詳，被害人甲○○亦到庭指稱前揭
    陳情書中「甲○○」之簽名非其所簽署，被告於偵查中自承不知前揭陳情書中「
    甲○○」之簽名不知係何人所簽，並有前揭陳情書一份在卷可據，為其論據。訊
    據被告丙○○堅決否認有右揭行使偽造私文書之犯行，並辯稱前揭陳情書係交與
    甲○○之妻王丁○○，王丁○○再交由鄰居庚○○代為簽名，係由在陳情書上簽
    名者推派為眷戶代表而提出陳情，並未以「台中縣預立二村自治會」名義提出陳
    情等語。
三、按犯罪事實應依證據認定之，無證據不得推定其犯罪事實；又不能證明被告犯罪
    者，應諭知無罪之判決，刑事訴訟法第一百五十四條、第三百零一條第一項分別
    定有明文。又認定不利於被告之事實，須依積極證據，苟積極證據不足為不利於
    被告事實之認定時，即應為有利於被告之認定，更不必有何有利之證據，最高法
    院三十年上字第八一六號亦著有判例。經查：(一)、被告於八十五年十月四日以「
    預立二村」眷村改建每戶需繳交二百餘萬元自備款，每月並需繳交一萬五千元分
    期款，眷戶均屬退役士官，收入有限、無法負擔為由，欲向陸軍總司令部提出陳
    情，上開陳情書係由被告製作後交由各眷戶連署，其中「甲○○」之簽名部分，
    係由被告將上開陳情書交與甲○○之妻王丁○○轉託鄰居庚○○代甲○○簽名，
    業據證人即甲○○之妻王丁○○於原審結證：「八十五年九、十月間被告有拿陳
    情書叫我先生簽名，我先生說大家同意就好，當天我先生在家，我先生有心臟病
    ，他沒簽名，我先生叫隔壁的庚○○幫他簽名」（見原審卷第十四頁反面）；證
    人即代甲○○在陳情書上簽名之庚○○經原審法院提示上開陳情書供其辨認後，
    除證稱該陳情書上「甲○○」之簽名確係其所簽外，並結證稱：「（陳情書上「
    甲○○」之簽名）是甲○○的太太說她不識字，叫我幫她簽，在他家或我家（簽
    名），甲○○與他太太未住在一起，當時簽名我有打電話跟甲○○講陳情書之內
    容，他聽完後叫我幫她簽」等語（見原審卷第三十七頁反面－三十八頁），證人
    王丁○○與庚○○就被告交上開陳情書予王丁○○時，甲○○是否在場一節所述
    固有出入，惟就上開陳情書上「甲○○」之簽名係經甲○○授意庚○○代簽等情
    ，所述則均相符合，並與被告所辯情節符合。證人王丁○○、庚○○於本院亦證
    稱：陳情書上「甲○○」之簽名，係庚○○受託而代甲○○簽名，甲○○因身體
    不好而未在場簽名無訛（見本院卷第十九頁及反面），而甲○○確實有高血壓性
    心臟病併心衰竭、冠狀動脈疾病併心絞痛、心瓣膜疾病、高血脂症及痛風性關節
    炎等疾病而有呼吸急促、四肢水腫及胸悶等不適症狀，有國軍台中總醫院診斷證
    明書在卷可憑（見原審卷第五十頁），證人王丁○○、庚○○證述情節，堪予採
    信。上開陳情書上「甲○○」之簽名既係出自證人庚○○受託所為，且非出自被
    告之授意，要難認被告有偽造「甲○○」署押於上開陳情書內、偽造私文書並持
    以行使之犯行。(二)、又被告於八十五年九月二十五日、同年十月四日向陸軍總司
    令部就「預立二村」眷村改建事宜提出陳情，係以台中縣「預立二村」自治會眷
    戶代表之名義提出陳情，陳情書之內容固係就該「預立二村」改建事宜為陳情，
然陳情書上就陳情人部分僅記明「眷戶代表」之字樣，並非以「台中縣預立二村
    自治會」之名義提出陳情，有該陳情書在卷可稽（見偵查卷第十二－十三頁、第
    五十三－五十四頁）。並經原審向陸軍總司令部政治作戰部調閱前開陳情書，有
    該部八十八年十月十六日（八八）伯耐字第六八一三號、同年十二月三十一日（
    八八）伯耐字第八五七五號函送之陳情資料在卷可按（見原審卷第二十五－二十
    八頁、第六十五－七十二頁）。公訴人指被告係以「台中縣預立二村自治會」之
    名義向陸軍總部提出陳情，有所誤會。
四、綜上所述，上開陳情書上「甲○○」之署押既非出自被告，亦非被告授意或利用
    不知情之第三人為之，且被告亦未冒用「台中縣預立二村自治會」之名義提出陳
    情，尚難認被告有公訴人所指之犯行，此外，復查無其他積極證據足資證明被告
    有公訴人所指之犯行，參諸前揭法條及最高法院判例意旨之說明，原審因而依刑
    事訴訟法第三百零一條第一項諭知被告無罪之判決，核無不當。檢察官上訴意旨
    雖以：被害人甲○○於偵查及原審均一致證稱其係識字之人，且其妻為不識字，
    無需由他人代為簽字；本件係因告訴人與被告於事後達成和解，甲○○之妻與案
    外人庚○○所為之證言，自係對被告有利之部分為證述，原審未審酌被害人甲○○所為之證言即為有利被告之認定，指摘原判決諭知被告無罪為不當，請求撤銷
    改判，惟被害人甲○○是否識字與被告是否有偽造甲○○署押之犯行，是屬二事
    ，本院既查無其他積極證據可供證被告有偽造署押犯行，上訴為無理由，應予駁
    回。
據上論斷，應依刑事訴訟法第三百六十八條，判決如主文。
本案經檢察官己○○到庭執行職務。
中      華      民      國    八十九    年      六      月     十四     日
                                  臺灣高等法院台中分院刑事第七庭
                                        審判長法  官  江  錫  麟
                                              法  官  蔡  聰  明
                                              法  官  黃  日  隆
右正本證明與原本無異。
檢察官得上訴。
如不服本判決應於收受送達後十日內向本院提出上訴書狀，其未述上訴之理由者並
得於提起上訴後十日內向本院補提理由書（均須按他造當事人之人數附繕本）。
                                              書記官  謝  雅  惠
中      華      民國    八十九     年      六       月    十六    日
                                                                        Ｆ


司法院資訊處製作；財團法人民間司法改革基金會備份。
